最高法院刑事判決　　　　　　　　　　111年度台上字第139號
上　訴　人　王志良


選任辯護人　蔡正傑律師
上列上訴人因違反毒品危害防制條例案件，不服臺灣高等法院中
華民國110年8月25日第二審判決（110 年度上訴字第1765號，起
訴案號：臺灣新北地方檢察署109年度偵字第18587號），提起上
訴，本院判決如下：
    主  文
上訴駁回。
    理  由
一、按刑事訴訟法第377 條規定，上訴於第三審法院，非以判決
    違背法令為理由，不得為之。是提起第三審上訴，應以原判
    決違背法令為理由，係屬法定要件。如果上訴理由書狀並未
    依據卷內訴訟資料，具體指摘原判決不適用何種法則或如何
    適用不當，或所指摘原判決違法情事，顯與法律規定得為第
    三審上訴理由之違法情形，不相適合時，均應認其上訴為違
    背法律上之程式，予以駁回。
二、本件原審審理結果，認定上訴人王志良有其事實欄（下稱事
    實欄）所載違反毒品危害防制條例各犯行明確，因而撤銷第
    一審附表一編號1 部分科刑之判決，改判依想像競合犯，從
    一重論處王志良如其附表（下稱附表）一編號1 所示意圖販
    賣而持有第二級毒品罪刑及為沒收之宣告，並維持第一審論
    處同附表編號2至9所示販賣第二級毒品8 罪刑（其中販賣第
    二級毒品各罪均量處有期徒刑）及諭知沒收、追徵之判決，
    駁回其該部分在第二審之上訴，已載敘其調查取捨證據之結
    果及憑以認定各該犯罪事實之心證理由，有卷存資料可資覆
    按。
三、上訴意旨略以：其已供出毒品上游紀騏樺、陳易勤，經偵查
    機關對紀騏樺發動偵查，陳易勤因此遭查獲，符合毒品危害
    防制條例第17條第1 項之要件，原判決僅以紀騏樺未經起訴
    、陳易勤經起訴之事實與本件事實無關，未再傳喚承辦員警
    、陳易勤查明是否符合減刑事由，即認無上揭減刑規定適用
    ，有證據調查未盡、理由不備、矛盾及適用法則不當之違誤
    ；其係一時失慮，為使父母安享天年而犯罪，足徵其犯罪有
    特殊原因及環境，原審逕認無刑法第59條適用，亦非適法。
四、毒品危害防制條例第17條第1 項所謂「供出毒品來源，因而
    查獲其他正犯或共犯者，減輕或免除其刑」，係指具體提供
    毒品來源之資訊，使調查或偵查犯罪之公務員知悉而對之發
    動調查或偵查，並據以破獲者而言。又該項規定，旨在鼓勵
    下游者具體供出其毒品上游，擴大追查毒品來源，俾有效斷
    絕毒品之供給，以杜絕毒品泛濫。故被告之「供出毒品來源
    」與調查或偵查犯罪之公務員對之發動調查或偵查並進而破
    獲之間，論理上須具有先後且相當之因果關係及必要之關聯
    性，始足當之。原判決就上訴人供稱本案毒品來源為紀騏樺
    、陳易勤一節，依憑卷附證人紀騏樺、陳易勤供證、臺北市
    政府警察局中正第二分局（下稱中正第二分局）函、臺灣新
    北地方檢察署109年度偵字第34213號起訴書、民國109年4月
    11日LINE對話紀錄及移動軌跡等證據資料，以紀騏樺否認提
    供事實欄㈠所載毒品來源，僅上訴人單一指證，中正第二
    分局亦函稱並未查獲所指毒品上游，又依據前開起訴書記載
    ，陳易勤供應其毒品之時間為「109年4月15日晚上9 時至同
    年5 月16日」，相較上訴人本案事實欄㈡即附表三所示販
    賣毒品各罪時間為晚，不具有時序上關聯性，至所舉 LINE
    對話紀錄，僅足認雙方見面事實，此部分犯行亦未經檢警查
    獲，何以均無從憑認有因上訴人供述而查獲其毒品來源情事
    ，與上開應獲減輕或免除其刑之規定不侔等情，已於理由內
    論述明白，與卷內資料委無不合，又稽之原審筆錄之記載，
    上訴人及其辯護人對於上揭紀騏樺、陳易勤筆錄、中正二分
    局函文、起訴書、LINE對話紀錄等證據資料，均稱沒有意見
    ，於辯論終結前，復未主張該部分或引據之證據尚有如何待
    調查之事項（見原審卷第126 頁以下審判筆錄），原審依調
    查之結果，因認所犯各罪無上揭減刑條項之適用，縱未說明
    檢察官起訴書所載上訴人供出毒品來源陳易勤，並由檢警查
    獲，請依毒品危害防制條例第17條第1 項規定減輕其刑等旨
    ，何以不足為其有利之認定，惟與所認定上訴人無該條項適
    用之結果，不生影響，究與理由不備、矛盾或適用法則不當
    之違法情形有間。上訴人於上訴本院始主張原審有此部分證
    據調查未盡之違法，顯非依據卷內資料而為指摘。
五、應否依刑法第59條酌量減輕其刑，法院本屬有權斟酌決定，
    故未酌減其刑，既不違背法令，自不得執為提起第三審上訴
    之理由。原審審酌上訴人所犯各罪情狀，認無可憫恕之事由
    ，已闡述理由明確，未依該條規定酌減其刑，並不違法。
六、上訴意旨猶執未適用毒品危害防制條例第17條第1 項規定減
    輕其刑，或持憑己見，對於刑法第59條裁量權之適法行使等
    前情，指摘原判決違法，均非適法之第三審上訴理由，應認
    其之上訴違背法律上之程式，予以駁回。又本院為法律審，
    不調查新證據，上訴人於原審判決後始向本院提出其父母、
    公司主管出具之書面，請求本院適用刑法第59條酌減其刑，
    自無從審酌，附此敘明。
據上論結，應依刑事訴訟法第395條前段，判決如主文。
中    華    民    國   111    年    2     月    16    日
                  刑事第九庭審判長法  官  段  景  榕  
                                  法  官  鄧  振  球  
                                  法  官  楊  力  進  
                                  法  官  宋  松  璟  
                                  法  官  汪  梅  芬  
本件正本證明與原本無異
                                  書記官
中    華    民    國   111    年    2     月    17    日